【裁判字號】    96,交聲,828
【裁判日期】    970131
【裁判案由】    聲明異議
【裁判全文】
臺灣彰化地方法院刑事裁定             96年度交聲字第819號
原處分機關  交通部公路總局臺中區監理所彰化監理站
異  議  人
即受處分人  甲○○
上列受處分人因違反道路交通管理處罰條例案件，對於交通部公
路總局臺中區監理所彰化監理站民國96年8月15日所為之處分（
裁監四字第裁64－LAA011118號、第裁64－L00000000號裁決書）
，聲明異議，本院裁定如下：
    主  文
異議均駁回。
    理  由
一、按汽車駕駛人，未領有駕駛執照駕駛機器腳踏車者，處新臺
    幣（下同）6千元以上1萬2千元以下罰鍰，道路交通管理處
    罰條例（下稱條例）第21條第1項第1款規定甚明；另按車輛
    行至無號誌或號誌故障而無交通警察指揮之交岔路口，支線
    道車應暫停讓幹線道車先行，道路交通安全規則第102條第1
    項第2款定有明文；汽車駕駛人，行經無號誌交叉路口不依
    標誌指示者，處6百元以上1千8百元以下罰鍰；汽車駕駛人
    有第45條情形者，並予記違規點數1點；汽車駕駛人，駕駛
    汽車違反道路交通安全規則，因而肇事致人受傷者，記違規
    點數3點，道路交通管理處罰條例第45條第15款、第63條第1
    項第1款、第61條第3項亦分別定有明文。
二、異議人即受處分人甲○○聲明異議意旨略以：伊駕駛車牌號
    碼KWE─552號重型機車，行經嘉義市○區○○街與融和街口
    時，確有減速停車查看，見無來車始慢速通過，惟沈孟軒騎
    乘之車牌號碼G83─865號重型機車速度甚快，並突然衝撞伊
    駕駛之上開機車，伊並無違規，爰聲明異議云云。
三、經查，異議人於民國96年4月14日22時30分許，未領有駕駛
    執照，而駕駛車號KWE─552號重型機車，沿嘉義市○○街由
    北向南行駛至該街與朝陽街之無號誌交叉路口，與沈孟軒所
    騎乘沿嘉義市○○街由西往東行駛之G83─865號重型機車發
    生碰撞，沈孟軒因而人車倒地等事實，為異議人所不爭執，
    並有原舉發機關嘉義市警察局嘉市警交字第L00000000號、
    LAA011118號舉發違反道路交通管理事件通知單各1紙、交通
    部公路總局臺中區監理所彰化監理站（下稱彰化監理站）回
    覆異議人係於96年7月27日始考取並領得重型機車駕駛執照
    乙節之本院公務電話紀錄表1紙、道路交通事故現場圖1紙、
    道路交通事故調查報告表（一）、（二）各1紙、車損及現
    場照片13張等件附卷可稽，首堪認定。又本件肇事地點在嘉
    義市○○街與朝陽街之交岔路口，經核卷附之道路交通事故
    現場圖，異議人車輛所行駛之融和街北向南接近朝陽街路口
    處設有「停」之標誌，顯見異議人駕駛上開重型機車行駛之
    融和街係「支線道」，而沈孟軒騎乘重型機車行駛之朝陽街
    為「幹線道」無疑，揆諸上開規定，異議人駕駛上開機車沿
    融和街北向南行駛，屬支線道車，至前開無號誌而無交通警
    察指揮之交岔路口時，應減速接近，先停止於該交岔路口前
    ，讓屬於幹線道車之車號G83─865號重型機車優先通行後，
    方得續行。本院衡諸證人沈孟軒於警詢時證稱：伊騎乘機車
    通過上開交叉路口時，異議人已經駛至該交叉路口，致伊來
    不及煞車而碰撞等語明確，及異議人於警詢時陳稱：其駕駛
    車號KWE─552號重機車沿融和街北向南行駛，至肇事地點時
    將車子減速要通過路口時，沿朝陽街西向東行駛之車號G83
    ─865號重型機車前車頭撞及其機車之右側車身等語綦詳，
    有調查筆錄2份附卷可考，足徵異議人駕車行經劃設有「停
    」標字無號誌之交叉路口，由支線道駛出時，並未先暫停於
    路口前讓幹道車優先通行，而係逕自駛出，其辯稱有停車觀
    察云云，應係事後卸責之詞，不足採信，而本件行車事故經
    臺灣省嘉雲區車輛行車事故鑑定委員會及臺灣省車輛行車事
    故覆議鑑定委員會鑑定結果，亦同此認定，此有臺灣省嘉雲
    區車輛行車事故鑑定委員會96年8月24日嘉雲鑑960472字第
    0965802858號函及所附之嘉雲區960472案鑑定書、臺灣省車
    輛行車事故覆議鑑定委員會96年10月2日府覆議字第0966203
    120號函及所附之府覆議字第9610830號覆議意見書等在卷可
    佐。從而，異議人駕駛上開機車行經無號誌交叉路口，支道
    車未暫停讓幹道車先行乙節，洵堪認定。至上開鑑定及覆議
    意見雖認證人沈孟軒亦有騎乘機車行經劃有「慢」字之無號
    誌交叉路口，未減速慢行作隨時停車之準備且未注意車前狀
    況之肇事次因，然此仍無解於異議人前開之違規事實。又異
    議人之肇事行為，致證人沈孟軒受有前額及右前臂擦傷之傷
    害，業經沈孟軒於警詢中指述明確，並有財團法人天主教聖
    馬爾定醫院診斷證明書1紙在卷可憑，足徵異議人違反上開
    道路交通安全規則之肇事行為，致沈孟軒受有傷害。
四、綜上所述，異議人未領得駕駛執照，於上開時、地駕駛前揭
    重型機車，行經無號誌交叉路口時，未依「停」標字指示停
    車再開，並違反支線道車應暫停讓幹線道車先行之規定，因
    而肇事致人受傷等違規事實，甚為明確，原處分機關依道路
    交通管理處罰條例第21條第1項第1款之規定，裁處異議人罰
    鍰6千元，另依道路交通管理處罰條例第45條第15款、第63
    條第1項第1款、第61條第3項之規定，裁處異議人罰鍰6百元
    ，並記違規點數4點，核無違誤，本件異議人聲明異議皆無
    理由，應均予駁回。
據上論斷，應依道路交通案件處理辦法第19條，裁定如主文。
中    華    民    國    97    年    1     月    31    日
                  交通法庭           法   官  尚安雅
以上正本證明與原本無異。
如不服本裁定，應於裁定送達後五日內向本院提出抗告狀 (須附
繕本 )。
中    華    民    國    97    年    2     月     4    日
                                      書記官  陳佳宏


司法院資訊處製作；財團法人民間司法改革基金會備份。
